最高法院刑事判決　　　　　　九十四年度台上字第二五二九號
　　 上　訴　人　台灣高等法院台南分院檢察署檢察官
　　 被　　　告　甲○○
　　　　　　　　　　　　 50.
上列上訴人因被告竊盜（常業竊盜）等罪案件，不服台灣高等法
院台南分院中華民國九十一年七月二十五日第二審更審判決（九
十一年度上更(一)字第三○一號，起訴案號：台灣台南地方法院檢
察署九十年度偵字第七一二五、一二一一四號），提起上訴，本
院判決如下：
    主  文
上訴駁回。
    理  由
一、關於常業竊盜部分
按刑事訴訟法第三百七十七條規定，上訴於第三審法院，非以判
決違背法令為理由，不得為之。是提起第三審上訴，應以原判決
違背法令為理由，係屬法定要件。如果上訴理由狀並未依據卷內
訴訟資料，具體指摘原判決不適用何種法則或如何適用不當，或
所指摘原判決違法情事，顯與法律規定得為第三審上訴理由之違
法情形，不相適合時，均應認其上訴為違背法律上之程式，予以
駁回。本件原判決認定被告甲○○與徐學基、郭登強（均另案審
理）三人，於民國九十年六月二十日凌晨三時十五分許，由被告
、徐學基搭乘郭登強所駕駛之小客車，至台南市○○路一○三巷
五十八弄二十二號前，見傅韋嘉所有車號Ｊ四－六四八五號小客
車停放該處，郭登強即將汽車開往轉角處留在車上接應，徐學基
下車把風，而被告則持其所有十字螺絲起子、六角扳手各一支，
破壞車門鎖及排檔鎖，著手竊取該車，尚未得手之際，即為巡邏
之警員發覺而當場查獲。並以公訴意旨另指：被告與徐學基、郭
登強共同基於常業竊盜之犯意，於同年六月五、六日在台南縣仁
德鄉、台南市○○街、鹽埕路等地點，以上述方法竊得沈明發等
人之汽車五部，因認被告另犯有刑法第三百二十二條之常業竊盜
罪嫌，經審理結果，認為不能證明被告此部分犯罪，因公訴人認
此部分與前開有罪部分有實質上一罪之關係，爰不另為無罪之諭
知。因而撤銷第一審關於被告部分之不當判決，改判諭知其結夥
三人以上攜帶兇器竊盜未遂罪刑。已綜核全部卷證資料，詳加斟
酌論斷，敘明其所憑之證據及認定之理由，而以被告否認犯罪所
持之辯解為不足採，予以指駁綦詳，俱有卷存之證據資料可資覆
按。從形式上觀察，並無判決違背法令之情形存在。按刑事訴訟
採證據裁判原則，認定事實所憑之證據，須於通常一般之人均不
致於有所懷疑，達到確信其為真實之程度者，始足當之；倘其證
明之程度，尚有合理之懷疑存在時，仍不能據為被告有罪之認定
。公訴人指訴被告基於常業竊盜之犯意，於九十年六月五、六日
在台南縣仁德鄉、台南市○○街、鹽埕路等地，竊得沈明發等人
之汽車部分，無非以共同被告徐學基警訊之自白及被害人沈明發
、陳金財、黃作榮、鄭榮忠、杜青霖之證詞為據。第查徐學基於
審判中已改稱本案是伊與另案被告梁參寶所為，前後供述不一，
其警訊供詞已有可疑。而各失竊汽車之車主沈明發等人，亦均不
能證明被告有參與竊取渠等汽車之行為。本件檢察官對於上開犯
罪事實所提出之證據，既不足為被告有罪之積極證明，或其闡明
之證明方法，無從說服法院形成被告有罪之心證，原判決基於無
罪推定之原則，為被告有利之認定，此乃原審取捨證據及證據證
明力判斷職權之合法行使，其所為判斷，尚無悖乎一般經驗法則
，自不得指為違法。上訴意旨置原判決上開明確論斷於不顧，對
原審取捨證據及證據證明力判斷之審判職權行使，任憑己見，或
就同一證據資料為相異之評價，或就不影響於判決本旨事項再為
事實上之爭辯，均與法律規定得為第三審上訴理由之違法情形，
不相適合，其上訴為違背法律上之程式，應予駁回。
二、關於恐嚇取財部分
按裁判上一罪案件之重罪部分得提起第三審上訴，其輕罪部分雖
不得上訴，依審判不可分原則，第三審法院亦應併予審判，但以
重罪部分之上訴合法為前提，如該上訴為不合法，第三審法院既
應從程序上予以駁回，而無從為實體上判決，對於輕罪部分自無
從適用審判不可分原則，併為實體上審判。上訴人對重罪之常業
竊盜部分所提起之第三審上訴，既屬不合法而應從程序上予以駁
回，則不得上訴第三審之輕罪即恐嚇取財部分，亦無從併為實體
上之審判，上訴人對此部分一併提起上訴，顯為法所不許，應併
予駁回。
據上論結，應依刑事訴訟法第三百九十五條前段，判決如主文。
中　　華　　民　　國　九十四　年　　五　　月　 十九 　日
                      最高法院刑事第三庭
                          審判長法官  紀　俊　乾
                                法官  黃　正　興
                                法官  劉　介　民
                                法官  陳　東　誥
                                法官  孫　增　同
      本件正本證明與原本無異
                                      書  記  官
中　　華　　民　　國　九十四　年　　五　　月　二十三　日
                                                      Ｃ
